【裁判字號】    89,簡上,201
【裁判日期】    890920
【裁判案由】    返還介紹費
【裁判全文】
臺灣高雄地方法院民事判決  八十九年度簡上字第二０一號
    上  訴  人    乙○○
    訴訟代理人    蔡建賢  律師
    複代  理  人  盧俊誠  律師
    複代  理  人  陳妙泉  律師
    被  上訴人    甲○○
右當事人間請求返還介紹費事件，本院判決如左：
    主      文
    事      實
    理      由
中      華      民      國    八十九    年      九      月     二十     日
                                臺灣高雄地方法院民事第二庭
~B法  官  張桂美
右正本證明與原本無異。
如不服本判決，應於送達後廿日內，向本院提出上訴狀。
~B書記官  楊銘仁
中      華      民      國    八十九    年      九      月     二十     日
  (二)再按婚姻關係本係來自原歸屬不同家庭之男女，為相互扶持、實現愛情、傳承生
    命、經營家庭共同生活之結合關係，且配偶應互相協力保持其共同生活之圓滿、
    安全及幸福，彼此亦應本於平等尊重之基礎而結合，始得維繫神聖及純潔之婚姻
    目的於不隳。因為婚姻之目的及價值已非金錢所能衡量，更不允許以金錢交易破
    壞男女婚姻之神聖純潔，我國民法制定之初即對婚約、結婚涉及金錢部分慎重為
    之，以實現其目的及維護社會善良道德風俗為主。此亦所以八十八年四月二十一
    日修正前之民法第五百七十三條規定，因婚姻居間而約定報酬者，其約定無效。
    乃澈底杜絕居間媒妁者，為達獲取報酬而無所不用其極，促成非以上述目的為終
    旨之婚姻。經查被上訴人自稱，上訴人於媒介過程中多次藉故未前往當地，或先
    行返臺，委由他人代為介紹越南籍女子，致被上訴人無法確實了解該對象，事後
    返臺要求上訴人停止辦理，詎上訴人為圖謀仲介利益，竟自行送件、代繳規費以
    辦理公證結婚等語。姑不論被上訴人所言是否屬實，惟此正乃立法者所預見而欲
    與規範禁止者。且被上訴人於本院審理中，一再視越籍女子為貨物，表示上訴人
    應無限提供越籍女子供其挑選，雖分別中意二次，一次訂婚後反悔，另一次則進
    行至結婚前面談程序，僅須與該越籍女子同往司法所領取公證結婚證書即完成所
    有手續，惟被上訴人竟可以「事後想想不滿意」為由，要求上訴人再度更換越籍
    女子供其選擇，且自認無何不妥，該二名越籍女子亦毫無損害，上訴人更無須代
    付任何費用與伊等，如此之態度較之購買衣服汽車相共幾許﹖且觀本件訴訟進行
    中，兩造陳述越籍女子及婚姻程序時，居然與旅遊觀光、身體檢查等代辦手續相
    提併論，直以金錢萬能，自認以滿足男性婚姻單方需求為唯一，而視越籍新娘於
    無物，此等觀念及態度更不符前揭婚姻之目的，更是法律及道德均不允許存在者
    。再查兩造係於八十六年七月間成立婚姻居間契約一節，為兩造所不爭執。是以
    依民法債編施行法第一條之規定，兩造之上開契約乃應適用修正前之民法第五百
    七十三條規定，而為無效。


司法院資訊處製作；財團法人民間司法改革基金會備份。
